【裁判字號】    97,交抗,1449
【裁判日期】    971223
【裁判案由】    聲明異議
【裁判全文】
臺灣高等法院臺中分院刑事裁定        97年度交抗字第1449號
抗  告  人
即受處分人  甲○○
上列抗告人因違反道路交通管理處罰條例聲明異議案件，不服臺
灣臺中地方法院中華民國97年11月17日所為裁定（97年度交聲字
第3173號）提起抗告，本院裁定如下：
    主  文
抗告駁回。
    理  由
一、原處分機關處分意旨略以：異議人即受處分人（下稱受處分
    人）甲○○於民國（下同）94年12月30日19時2分許，駕駛S
    ZF-558號重型機車，在臺中市○○路與三民路口，因酒後駕
    車，經警方酒測後酒測值達每公升0.95毫克，超過規定標準
    （即每公升0.55毫克以上），依違反道路交通管理處罰條例
    第35條第1項第1款之規定，以中市警交字第GC0000000號舉
    發違反道路交通管理事件通知單舉發，並經交通部公路總局
    臺中區監理所臺中市監理站於95年3月31日以裁監稽違字第
    裁61－GC0000000號裁決書裁處罰鍰新臺幣（下同）52500元
    ，並吊扣駕駛執照12個月云云。
二、聲明異議意旨略以：受處分人上開酒駕行為，業經臺灣臺中
    地方法院檢察署檢察官緩起訴，並向公益團體捐款45000元
    ，受處分人上開一行為，除遭刑事法律處罰外，另受本案行
    政裁罰，顯與行政罰法第26條第1項規定之「一事不二罰」
    意旨相違，爰請撤銷本案裁罰處分云云。
三、原裁定意旨略以：本件違反道路交通管理事件裁決書，已由
    郵政機關投遞人員按受處分人當時之戶籍住址（即臺中市○
    區○○○路278巷23號）投送，並於95年4月3日業由受處分
    人本人收受，有交通部公路總局臺中區監理所臺中市監理站
    送達證書1紙在卷可稽。而受處分人當時戶籍係設於臺中市
    南區○○○路278巷23號，有受處分人全戶戶籍資料查詢結
    果在卷可憑，與本件裁決書及送達證書上所登載之受處分人
    住址相符，是郵政機關之投遞人員對上開受處分人所為本件
    送達之程序，既已符合前揭行政程序法關於送達程序之規定
    ，則自已發生文書送達之法律效果。綜上所述，本件裁決書
    應認於95年4月3日已生合法送達於受處分人之效力，則受處
    分人遲至97年11月7日始提出本件聲明異議（97年11月5日具
    文），有受處分人所寄附聲明異議狀之信封上之註記在卷可
    稽，故受處分人之異議顯已逾20日之異議期間。從而，依照
    前開法條規定及說明，本件受處分人逾期始聲明異議，其異
    議權業已喪失，且屬不得補正，依法自應予以駁回。至於受
    處分人上開聲明異議狀內亦記載對法務部行政執行署臺中行
    政執行處中執寅96年道罰執字第00015805號執行命令聲明異
    議，請求撤銷該執行命令云云，因本院並非受理上開執行命
    令聲明異議之機關，本院自無權予以處理，附此敘明。
四、抗告意旨略以：抗告人除遭刑事法律處罰外，另受本案行政
    裁罰，顯與行政罰法第117條第1項之規定不符，抗告人一行
    為同時易科罰金與罰鍰，有違一事不二罰鍰則，不因刑事法
    律有罪確定前或後所為之行政裁罰而異其結果，基於「依法
    行政」鈞院應撤銷。且本案無行政程序法第117條但書「依
    職權撤銷限制」、第119條「信賴不值得保護情形」。依行
    政程序法第117條本文規定，違法行政處分縱於法定救濟期
    限經過後，原處分及其上級機關基於「依法行政」依職權為
    全部或一部撤銷，準此，應撤銷本案罰鍰處分云云。
五、按汽車駕駛人不服公路主管機關所為之處罰，得於接到裁決
    書之翌日起20日內，向管轄地方法院聲明異議；又交通法庭
    認聲明異議不合法律上之程式或其異議權已經喪失者，應以
    裁定駁回之，道路交通管理處罰條例第87條第1項、道路交通
    案件處理辨法第18條第1項分別定有明文。次按處理違反道
    路交通管理事件，有關文書送達之程序，依行政程序法之規
    定；而行政程序法規定：送達，於應受送達人之住居所、事
    務所或營業所為之，亦為違反道路交通管理事件統一裁罰基
    準及處理細則第5條、行政程序法第72條第1項前段所明定。
    經查：本件原處分機關之上開裁決書係於95年4月3日送達抗
    告人即受處分人（下稱受處分人）之住所（臺中市○區○○
    ○路278巷23號），並經受處分人蓋章收受，有個人基本資
    料查詢一份、交通部公路總局臺中區監理所臺中市監理站裁
    監稽違字第裁61－GC0000000號違反道路交通管理事件裁決
    書暨送達證書等影本各1份附卷可稽，是上開裁決書於95年4
    月3日已生合法送達之效力，而受處分人居住在台中市，並
    無在途期間，詎竟遲至97年11月7日始具狀聲明異議，顯已
    逾法定之聲明異議期間，是原審以受處分人之聲明異議顯已
    逾法定期間而予以裁定駁回，經核於法並無違誤。至行政程
    序法第117條第1項前段雖規定「違法行政處分於法定救濟期
    間經過後，原處分機關得依職權為全部或一部之撤銷；其上
    級機關，亦得為之」，惟該項得依職權為全部或一部之撤銷
    違法行政處分，係屬原處分機關及其上級機關之職權，本院
    並非上開行政處分之原處分機關（交通部公路總局臺中區監
    理所臺中市監理站）或其上級機關，無法越俎代庖。受處分
    人抗告意旨徒憑己見，任意指摘原裁定不當，並無理由，應
    予駁回。另受處分人不服法務部行政執行署臺中行政執行處
    中執寅96年道罰執字第00015805號執行命令而請求撤銷該執
    行命令部分，亦非屬本院之權責，允宜向有權受理之機關為
    之，附此敘明。
六、據上論結，應依道路交通案件處理辦法第26條、刑事訴訟法
    第412條，裁定如主文。
中    華    民    國    97    年    12    月    23    日
            刑事第八庭  審判長法  官  羅  得  村
                              法  官  吳  進  發
                              法  官  劉  榮  服
以上正本證明與原本無異。
不得再抗告。
                              書記官  周  巧  屏
中    華    民    國    97    年    12    月    23    日


司法院資訊處製作；財團法人民間司法改革基金會備份。
